臺灣高等法院民事判決　九十一年度家上字第一七九號
　　上　訴　人　　乙　○
　　法定代理人　　黃遠飛
　　被　上訴人　　甲○○
右當事人間請求確認親子關係不存在事件，上訴人對於中華民國九十一年五月七日臺
灣板橋地方法院九十一年度親字第六一號第一審判決提起上訴，本院判決如左：
    主      文
原判決廢棄。
確認上訴人與被上訴人間親子關係不存在。
第一、二審訴訟費用由被上訴人負擔。
    事      實
甲、上訴人方面：
一、聲明：如主文所示。
二、陳述：與原判決記載相同者予以引用外，補稱：
  (一)民法第一千零六十三條為法律上之推定，當事人得以反證推翻之。
　(二)父母縱逾提起否認子女之訴之除斥期間，仍應認有提起確認親子關係之訴之必要
　　者，得隨時提起訴訟。
  (三)本件為確認法律關係基礎事實之存否，有修正後民事訴訟法第二百四十七條之適
    用。
  (四)系爭ＤＮＡ鑑定報告為國內有名婦產科醫生所作，其內容為真正。
三、證據：援用原審提出者。
乙、被上訴人方面：
一、聲明：駁回上訴。
二、陳述：與原判決記載相同者予以引用外，補稱：
  　否認系爭ＤＮＡ鑑定報告之真正。
三、證據：援用原審提出者。
丙、本院依職權調閱原法院檢察署九十一年度偵字第一二五七七號卷宗（含該署九十
    一年他字第一八○一號卷）。
    理      由
一、上訴人起訴主張：伊之母即伊法定代理人黃遠飛與被上訴人原為夫妻，二人於民
    國（下同）八十八年六月七日經中國大陸福建省永春縣人民法院判決離婚，伊於
    同年二月十六日出生於中國大陸。伊受胎期間係於伊母與被上訴人婚姻關係存續
    中，伊之父推定為被上訴人，惟伊父實為訴外人鄧東源。為此，依民法第一千零
    六十二條規定，請求確認兩造間親子關係不存在等語。被上訴人則以：否認ＤＮ
    Ａ鑑定報告之真正等語，資為抗辯。
二、查上訴人之母黃遠飛與被上訴人係夫妻，於八十七年十月二十七日結婚，復於八
    十八年六月七日經大陸地區人民法院判決離婚，且於大陸地區福建省永春縣生下
    上訴人，並於八十九年一月二十六日與鄧東源於福建省泉州市登記結婚，有大陸
    地區財團法人海峽交流基金會證明書、公證書、聲明書及法務部戶役政連結作業
    系統鄧東源配偶資料可稽（見原審卷第五－十一頁、原法院檢察署九十一年度他
    字第一八○一號偵查卷第二九頁），復為兩造所不爭執，自堪信為真實。
三、按妻之受胎係在婚姻關係存續中者，推定其所生子女為婚生子女，前項推定如夫
    妻之一方能證明妻非自夫受胎者，得提起否認之訴，但應於知悉子女出生之日起
    一年內為之，民法第一千零六十三條固定有明文。惟此種推定僅係法律上之擬制
    ，非不得以反證推翻之，況父母與子女間，依民法規定，有互享權利互負義務之
    法律關係存在而成立親子關係，若因法律上之推定成立不實之親子關係，顯然對
    於被推定之婚生子女權益有莫大之影響。因此，即令父母提起否認子女之訴已逾
    一年除斥期間，應認有提起確認親子關係存在或不存在之必要者，可隨時提起（
    最高法院四十八年台上字第九四六號判例意旨及最高法院六十二年度第三次民庭
    庭推總會決議第(八)項參照）。經查上訴人係黃遠飛與訴外人鄧東源所生，有柯滄
    銘婦產科血緣鑑定報告書及診斷證明書上載明「鄧東源為乙○之父的機率為99.8
    17320%」「黃遠飛為乙○之母的機率為99.998355%」等語，有鑑定報告書及診斷
    證明書在卷可稽（見原審卷第十二－十四頁），另被上訴人於原法院檢察署九十
    一年他字第一八○一號妨害家庭案件中陳述：「一九九九年（即八十八年）二、
    三月間發覺怪怪，但沒有證據，報告最近才給我」（見前開偵查卷第五頁背面）
    ，於本審復陳稱「我有提出告訴他們妨害家庭，是依他們提出的ＤＮＡ鑑定報告
    ，他們有通姦」（見本院卷第二三頁），足見上訴人主張其生父為鄧東源，並非
    被上訴人，堪予採信。被上訴人空言否認前開親子鑑定報告之真正，自不足採。
    從而，上訴人請求確認其與被上訴人間之親子關係不存在，洵屬有理，應予准許
    。
四、綜上，上訴人起訴請求確認其與被上訴人間之親子關係不存在，為有理由。原審
    為上訴人敗訴之判決，自有未洽，上訴意旨指摘原判決不當，求予廢棄改判，為
    有理由，應由本院改判如主文第二項所示。
五、據上論結，本件上訴為有理由，爰判決如主文。
中       華       民      國    九   十  一   年　  九 　 月    三　　  日
                         臺灣高等法院民事第十庭
                                     　　審判長法  官　劉　勝　吉
                                       　　　　法  官　藍  文  祥
                                           　　法  官　黃  騰  耀
右正本係照原本作成。
如不服本判決，應於收受送達後二十日內向本院提出上訴書狀，其未表明上訴理由者
，應於提出上訴後二十日內向本院補提理由書狀（均須按他造當事人之人數附繕本）
上訴時應提出委任律師或具有律師資格之人之委任狀；委任有律師資格者，另應附具
律師及格證書及釋明委任人與受任人有民事訴訟法第四百六十六條之一第一項但書或
第二項（詳附註）所定關係之釋明文書影本。
中　　　華　　　民　　　國　　九十一　　年　　　九　　　月　　　四　　　日
　　　　　　　　　　　　　　       　　　　　　書記官  李  翠  齡
附註：
民事訴訟法第四百六十六條之一（第一項、第二項）：
對於第二審判決上訴，上訴人應委任律師為訴訟代理人。但上訴人或其法定代理人具
有律師資格者，不在此限。
上訴人之配偶、三親等內之血親、二親等內之姻親，或上訴人為法人、中央或地方機
關時，其所屬專任人員具有律師資格並經法院認為適當者，亦得為第三審訴訟代理人
。
